【裁判字號】    93,訴,2432
【裁判日期】    950113
【裁判案由】    貪污治罪條例等
【裁判全文】
臺灣高雄地方法院刑事判決              93年度訴字第2432號
公  訴  人  臺灣高雄地方法院檢察署檢察官
被      告  戊○○
選任辯護人  陳豐裕律師
上列被告因貪污治罪條例等案件，經檢察官提起公訴（92年度偵
字第19510號），本院判決如下：
    主  文
戊○○共同以賭博為常業，處有期徒刑肆月，如易科罰金，以
佰元折算壹日，緩刑參年。附表所示之物沒收之。
    事  實
一、丙○○與乙○○於民國92年2 月間，2 人合夥在高雄縣仁武
    鄉○○路203 號開設有營業登記之亨利王電子遊藝場，並由
    乙○○於92年2 、3 月間，以月薪新台幣（下同）2 萬5000
    元僱用戊○○擔任服務員，於92年8 月2 日起丙○○退夥，
    由乙○○單獨經營亨利王電子遊藝場，自92年8 月10 日 起
    ，乙○○ (另行審結）與戊○○共同基於常業賭博犯意聯絡
    ，由戊○○專司服務賭客、開分及兌換現金之工作，並均恃
    以維生而以之為常業，渠等係以附表編號1 至17號電玩機台
    為賭具，其賭博方式係賭客以現金持向戊○○按以1 元開20
    分之比例開分，賭客於開分後即可押注，賭客每次押分如押
    中則依大牌或小牌之賠率得分，若未抽中則分數遞減，賭畢
    後再由賭客依電玩螢幕所示累積或剩餘分數，再以20分兌換
    1 元之比例，示意向戊○○兌換現金後，戊○○旋即兌換之
    現金置放於廁所，由賭客拿取之方式，而與不特定人賭博財
    物。於92年9 月22日下午6 時許，適有賭客甲○○ (另行審
    結）以現金200 元由在場從事開分工作之戊○○開分4000分
    後，以賭博機具水果盤賭博財物，甲○○贏至二萬分後，即
    要求戊○○洗分兌換現金，戊○○查看甲○○機台分數無訛
    後，隨即拿取現金1000元放在店內廁所，而甲○○隨即尾隨
    進入取款，同日下午7 時55分許，旋為埋伏喬裝多時之高雄
    縣警察局督察室維新小組員警阮冠博在廁所內當場查獲甲○○手中之紙鈔1000元，並扣得附表編號1 至17所示之當場賭
    博之器具上開電動賭博機具（均含IC板）及櫃台內查獲之供
    賭博所用、乙○○所有之現金4200元、一百分寄分卡14張、
    五百分寄分卡16張、一千分寄分卡20張、贈送紀錄單1 張、
    員工出勤紀錄卡5 張，另在亨利王電子遊藝場二樓保險箱內
    扣得亨利王電子遊藝場9 月22日早、中班營業所得乙○○所
    有之18815 元及營業報表2 張、二樓鐵櫃內扣得乙○○所有
    之營業報表25張、二樓辦公桌內扣得乙○○所有之營業報表
    35張。
二、案經高雄縣政府警察局仁武分局報告台灣高雄地方法院檢察
    署檢察官偵查起訴。
    理  由
壹、程序部分
一、按被告以外之人於審判外之言詞或書面陳述，除法律有規定
    者外，不得作為證據；被告以外之人於檢察事務官、司法警
    察官或司法警察調查中所為之陳述，與審判中不符時，其先
    前之陳述具有較可信之特別情況，且為證明犯罪事實存否所
    必要者，得為證據。刑事訴訟法第159 條第1 項、第159 條
    之2 分別定有明文。所謂「顯有不可信之情況」及「具有可
    信之特別情況」，則應依被告以外之人為陳述時，是否出於
    真意、有無違法取供之情事等客觀上之環境或條件而為判斷
    ，故應就偵查或調查筆錄製作之原因、過程及其功能等加以
    觀察其信用性，據以判斷該傳聞證據是否有顯不可信或有特
    別可信之情況而例外具有證據能力。至被告以外之人之陳述
    有無前後矛盾或與事實不符之情形，應僅屬證明力高低之範
    疇，尚非其陳述是否可信而得否為證據之認定依據。經查：
    證人甲○○於本院以證人之身分行交互詰問後，與其在警詢
    時就被告戊○○於92年9 月22日是否因打玩電動玩具贏至二
    萬分後兌換現金1000元乙節之陳述不符，本院審酌甲○○於
    本院準備程序時明確供出於警訊時並未遭受刑求等情（參見
    本院審理卷（四）第46頁），另觀諸證人阮冠博迭於偵查時
    及本院審理時均證述甲○○示意向被告洗分後，見被告手中
    拿錢進入廁所，甲○○即尾隨進入，並且逮捕甲○○時手中
    持有1000元等情（參見92年度偵字第19510 號偵查卷第37頁
    及第38頁、本院審理卷（四）第101 頁至第107 頁），復有
    被告被告在亨利王電子遊藝場廁所內拿取現金之照片2 張在
    卷可佐（參見92年度偵字第19510 號偵查卷第42頁），另甲○○先於偵查中辯稱：「我是自口袋拿出錢來算，我之前有
    欠店裡二萬分，剛好可抵銷」等語，然於本院準備程序時卻
    又供述並未積欠享利王電子遊藝場金錢，亦未積欠分數等語
   （參見本院審理卷（三）第46 頁），末於本院審理時證述係
    要走了，順手算算身上有多少錢等語（參見本院審理卷（五
    ）348 頁），先後供述顯然不符。綜上，足見甲○○於警訊
    中之供述之信用性應可獲得確保，且與證人阮冠博所親見之
    情形相符，並有照片足憑，具有較可信之特別情況，且為證
    明犯罪事實存否所必要，揆諸前揭規定，應認證人甲○○於
    警詢時之陳述具有證據能力。
二、至於辯護人另指稱甲○○於警訊中之供述違反夜間訊問等情
    ，惟依高雄縣政府警察局仁武分局高縣仁警刑移字第880 號
    警卷第35頁所附夜間詢問同意書1 紙，甲○○業已同意警方
    對於所涉刑案即刻實施詢問製作筆錄，並經甲○○親自簽名
    按捺指印，甲○○既已同意進行夜間訊問，自難認甲○○於
    上開警詢筆錄之供述係警方違反夜間訊問所得而無證據能力
    。
貳、實體部分
一、訊據被告戊○○矢口否認前開犯行，辯稱：甲○○當天開分
    沒有給錢，要走時要還分數給伊，共開了二萬分，當時有還
    二萬分，沒有兌換現金云云。經查：
（一）證人甲○○於警詢時自白：「（問：警察持搜索票於92
      年9 月22日19時55分在高雄縣仁武鄉○○路二０三號亨利
      王電子遊藝場取締賭博電玩時你是否在場？)有 。我正在
      該店的廁所與服務小姐戊○○，她正進入廁所內先放置
      1000元，我隨後進入拿此1000元賭金，就被警察查獲。」
      、「（問：你今日玩何機臺？如何開洗分？如何兌換現金
      ？）我今天是打水果盤，電玩編號為６，以開分方式把玩
      ，今天是戊○○為我開分，我每次都開分200 元（4000
      分），以1 比20方式（1 元20分）玩打，然後與機具對賭
      輸贏分數，贏時增加分數，輸則減少分數，不玩時憑機臺
      螢幕剩餘分數向服務小姐要求洗分。我機臺上還剩餘2 萬
      分，我就要服務小姐戊○○洗分，服務小姐戊○○即前來
      觀看機臺分數，再回到櫃檯拿現金1000元放在廁所內，我
      就去拿。當場被警方查獲。」等語（參見高雄縣警察局仁
      武分局高警仁警刑移字第880 號警卷第3 頁及第4 頁），
      核與證人阮冠博本院審理時證述：「（問：後來是否在廁
      所查到甲○○？）是，是潘小姐先進去，甲○○接著進去
      ，我才進去，我沒有看到潘小姐放錢，只有看到她手上有
      錢，甲○○進去大約三秒鐘，我就進去了。」、「（問：
      你有無看到甲○○從哪裡拿到錢？）我沒有看到他從哪裡
      拿錢，進去時看到他手上拿著壹仟元。」、「（問：當時
      注意到甲○○是否因為他向潘小姐表示他要洗分，所以特
      別注意？）是的。」、「（問：當時潘小姐進去廁所後多
      久出來？）馬上就出來，所以我們判斷她不是進去上廁所
      ，她洗完分之後走到櫃台拿錢，然後走到廁所就馬上出來
      ，賭客跟著進去。」、「（問：你跟著甲○○進去時，甲○○有上廁所嗎？）沒有，我一進去就看到他手上拿著錢
      。」、「（問：甲○○於被抓到的現場有坦承壹仟元是洗
      分換來的？）有。」、「（問：在場有無查到甲○○的計
      分卡？甲○○好像沒有拿計分卡，他是示意要洗分，戊○○洗分之後就到櫃台去，當時機台的分數已經洗掉。」等
      情相符（參見本院審理卷（四）第101 頁至第107 頁）
（二）被告戊○○雖供述被告當天開分未給錢等語，惟甲○○於
      本院準備程序時係供述並未積欠享利王電子遊藝場金錢，
      亦未積欠分數等語（參見本院審理卷（三）第46頁），顯
      與被告所述不符。另被告於本院準備程序辯稱顧客可以持
      計分卡下次再來玩云云，然證人員警阮冠博於本院審理時
      證述並未在甲○○身上扣得遊戲卡，且被告戊○○以證人
      身分於本院審理時亦未證述有要兌換遊戲卡予甲○○等情
      （參見本院審理卷（四）第126 頁及第127 頁），足認被
      告所辯乃事後卸責之詞，不足採信。此外，復有甲○○在
      亨利王電子遊藝場廁所內拿取現金之照片2 張及被告從櫃
      檯拿取現金進入廁所之照片2 張、被告取現金後進入廁所
      之照片4 張在卷可稽（參見92年度偵字第19510 號偵查卷
      第42頁、第46頁、第47頁）。
（三）至於被告雖否認亨利王電子遊藝場有兌換現金予被告之情
      事，然被告確有於上廁所之前拿錢，甲○○旋即尾隨進入
      廁所，並於手上拿著1000元紙鈔為警前查獲之事實，已如
      前述。且從扣案亨利王電子遊藝場92年8 月16日營業報表
      觀之（參見偵查卷第26頁），接班基本金與交班基本金以
      一早班之期間，現金部分竟相差12510 元，另亨利王電子
      遊藝場92年8 月10日中班之營業報表亦有相同之情形，若
      非亨利王電子遊藝場有以分數兌換現金之情事，何以有如
      此現金數額之短少？亦顯見該電玩店確有將分數輾轉兌換
      現金之事實。
（四）此外，復有附表編號1 至17所示之電動賭博機具及在兌換
      籌碼處之櫃台內現金4200元、一百分寄分卡14張、五百分
      寄分卡16張、一千分寄分卡20張、贈送紀錄單1 張、員工
      出勤紀錄卡5 張，另於亨利王電子遊藝場二樓保險箱內扣
      得亨利王電子遊藝場9 月22日早、中班營業所得18815 元
      及營業報表2 張、二樓鐵櫃內扣得營業報表25張、二樓辦
      公桌內扣得營業報表35張扣案可佐。綜上所述，被告上開
      所辯，不足採信，本件事證明確，被告之犯行堪以認定。
二、按刑法上規定之常業犯，指反覆以同種類行為為目的之社會
    活動之職業性犯罪而言，至於犯罪所得之多寡，是否恃此犯
    罪為唯一之謀生職業，則非所問，最高法院85年度台上字第
    510 號判例可供參照，亦即刑法上之常業犯並不以行為人無
    其他職業為要件，只要行為人有反覆從事某種行為，並以該
    項行為之所得供作日常生活給養所須，有此主觀之意思及客
    觀之事實表現即為已足，且與其營業時間之長短無關。本件
    被告乙○○經營上開「亨利王遊藝場」擺設之電動賭博機具
    多達43台，又雇用專職人員於上開遊藝場內工作，足見上開
    遊藝場其經營規模不小，業已恃此營生，而被告戊○○支薪
    受雇於被告乙○○於上開遊藝場內擔任服務人員，顯然亦已
    賴此為謀生憑藉；是核被告所為，係犯刑法第267 條之常業
    賭博罪。又被告及乙○○間，就上開常業賭博之犯行，有犯
    意聯絡及行為分擔，均應論以共同正犯。至於公訴人雖認定
    被告與乙○○、丙○○3 人於92年2 、3 月起即有常業賭博
    之犯行，惟丙○○部分，業據乙○○於偵訊中供述92年8 月
    2 日後丙○○即未經營，由其一人經營「亨利王遊藝場」等
    語（參見92年度偵字第19510 號偵查卷第37頁反面），公訴
    人並未提出證據證明92年8 月2 日後丙○○仍有參與「亨利
    王遊藝場」經營，此外，除依卷附「亨利王遊藝場」營業報
    表可資佐證自92年8 月10日起「亨利王遊藝場」即有為賭博
    之犯行外，並無其他事證足以認定「亨利王遊藝場」自92年
    2 、3 月起即有賭博之行為，公訴人上開所指即屬無據，惟
    此部分公訴人認與論罪科刑部分有包括上一罪之關係，爰不
    另為無罪之諭知。審酌刑法賭博行為足以啟僥倖之心，使人
    沈迷忘返，非僅廢時失業，抑且助長投機之風，有礙社會秩
    序之處不言而喻，乙○○藉經營電子遊戲事業，在公共場所
    擺放電子遊戲機檯為賭博行為，且擺設機具數量多達43台，
    助長賭博歪風，而被告係為求謀生而受雇擔任現場開、洗分
    員工作，尚屬情有可原，被告前均未曾有犯罪之前科紀錄，
    有臺灣高等法院被告前案紀錄表1 份在卷可稽，平日素行尚
    佳等一切情狀，量處如主文所示之刑，並諭知易科罰金之折
    算標準。又查被告前未曾受有期徒刑以上刑之宣告，有其上
    開臺灣高等法院被告前案紀錄表1 份在卷可稽，且因一時失
    慮，致罹刑章，經此偵、審程序，當知所警惕，而無再犯之
    虞，本院認前開所宣告之刑以暫不執行為適當，爰予宣告緩
    刑3 年，以啟自新。扣案如附表編號1 至17所示之賭博性電
    子遊戲機具合計43台（含ＩＣ板），為當場賭博之器具，不
    問屬於犯人與否，應依刑法第266 條第2 項規定宣告沒收；
    另在櫃台所查獲之4200元、一百分寄分卡14張、五百分寄分
    卡16張、一千分寄分卡20張、贈送紀錄單1 張、員工出勤紀
    錄卡5 張及在亨利王電子遊藝場二樓保險箱內營業報表2 張
    、二樓鐵櫃內扣得營業報表25張、二樓辦公桌內扣得營業報
    表35張，均係供常業賭博所用，且為共犯乙○○所有之物，
    基於共犯責任共同理論，應依刑法第38條第1 項第2 款之規
    定，宣告沒收。另在亨利王電子遊藝場二樓保險箱內扣得亨
    利王電子遊藝場9 月22日早、中班營業所得18815 元，均係
    常業賭博所得，且為共犯乙○○所有之物，基於共犯責任共
    同理論，應依刑法第38條第1 項第2 款之規定，宣告沒收。
    至於另扣案之現金1000元，則係已係甲○○犯罪所得之物，
    自非在兌換籌碼處之財物，應於甲○○所犯賭博罪中諭知沒
    收；另扣案其他物品如高昇電子遊戲場9 月21日晚班賭資
    16855 元、9 月21日晚班營業報表1 張、晚班中獎紀錄相片
    1 張、9 月21日中班營業報表1 張、9 月21日早班營業報表
    1 張、營業報表29張、92年7 月30日型92年8 月3 日營業報
    表15張、「高城」客人寄放的現金600 元、「高城」客人寄
    放的隔日券（1 百點）9 張、（5 百點）2 張、「高城」客
    人寄放現金隔日券紀錄單2 張、高新銀行支票1 張、存款憑
    條、匯款回條各2 張、現金2000元、林孟儀存款簿、印章及
    金融卡1 份、薪資紀錄單3 張、「高城」、「亨利王」、「
    高昇」地方稅、水電費收據1 本、「高城」、「亨利王」、
    「高昇」電話費及各項支出憑證1 本、電腦主機1 等物，本
    院並無法認定是否供犯罪所用或犯罪所得之物品，公訴人亦
    未認定上開有本案有關，爰不諭知沒收，併此敘明。
據上論斷，依刑事訴訟法第299 條第1 項，刑法第28條、第267
條第1 項前段、第2 項、第74條第1 款、第38條第1 項第2 款，
罰金罰鍰提高標準條例第1 條前段、第2 條，判決如主文。
本案經檢察官丁○○到庭執行職務。
中    華      民      國    95  年   1   月   13     日
                    鳳山刑事二庭  審判長法  官  邱明弘
                                        法  官  李嘉益
                                        法  官  廖建瑜
以上正本證明與原本無異。
如不服本判決，應於收受送達後10日內向本院提出上訴書狀。
中    華    民    國    95    年    1     月    13    日
                                        書記官  張家榮
中華民國刑法第267條
(常業賭博罪)
以賭博為常業者，處 2 年以下有期徒刑，得併科 1 千元以下罰
金。
附表
┌────┬─────────────┬─────────────┐
│編號    │    物品名稱              │    數量                  │
├────┼─────────────┼─────────────┤
│一      │    紅粉玫塊              │    1台（含IC板1塊）      │
├────┼─────────────┼─────────────┤
│二      │    黃金夜總會            │    1台（含IC板1塊）      │
├────┼─────────────┼─────────────┤
│三      │    滿貫大亨              │    4台（含IC板4塊）      │
├────┼─────────────┼─────────────┤
│四      │    賽馬                  │    5台（含IC板5塊）      │
├────┼─────────────┼─────────────┤
│五      │    金鐘賓果              │    6台（含IC板6塊）      │
├────┼─────────────┼─────────────┤
│六      │    王牌對決              │    1台（含IC板1塊）      │
├────┼─────────────┼─────────────┤
│七      │    動物柏青樂            │    1台（含IC板1塊）      │
├────┼─────────────┼─────────────┤
│八      │    龍鳳                  │    2台（含IC板2塊）      │
├────┼─────────────┼─────────────┤
│九      │    劍龍                  │    1台（含IC板1塊）      │
├────┼─────────────┼─────────────┤
│十      │    大舞台                │    3台（含IC板3塊）      │
├────┼─────────────┼─────────────┤
│十一    │    金錢豹                │    2台（含IC板2塊）      │
├────┼─────────────┼─────────────┤
│十二    │    水果盤                │    6台（含IC板6塊）      │
├────┼─────────────┼─────────────┤
│十三    │    辣妹13姨              │    1台（含IC板1塊）      │
├────┼─────────────┼─────────────┤
│十四    │    海洋雙星              │    1台（含IC板1塊）      │
├────┼─────────────┼─────────────┤
│十五    │    超級列車              │    3台（含IC板3塊）      │
├────┼─────────────┼─────────────┤
│十六    │    春秋三代              │    1台（含IC板1塊）      │
├────┼─────────────┼─────────────┤
│十七    │    超世紀賓果            │    4台（含IC板4塊）      │
├────┼─────────────┼─────────────┤
│十八    │    櫃台內之週轉金        │    4200元                │
├────┼─────────────┼─────────────┤
│十九    │    一百分寄分卡          │    14張                  │
├────┼─────────────┼─────────────┤
│二十    │    五百分寄分卡          │    16張                  │
├────┼─────────────┼─────────────┤
│二十一  │    一千分寄分卡          │    20張                  │
├────┼─────────────┼─────────────┤
│二十二  │    贈送紀錄單            │    1張                   │
├────┼─────────────┼─────────────┤
│二十三  │    員工出勤紀錄卡        │    5張                   │
├────┼─────────────┼─────────────┤
│二十四  │    9月22日早、中班營業所 │    18815元               │
│        │    得                    │                          │
├────┼─────────────┼─────────────┤
│二十五  │    營業報表              │    62張                  │
└────┴─────────────┴─────────────┘


司法院資訊處製作；財團法人民間司法改革基金會備份。
